臺灣高等法院高雄分院刑事判決　　　　100年度上易字第775號
上　訴　人
即　被　告　伍顯龍
選任辯護人　張清雄律師
　　　　　　蔡孟珊律師
　　　　　　吳晉賢律師
上列上訴人因傷害案件，不服臺灣高雄地方法院100 年度易字第
632 號中華民國100 年6 月22日第一審判決（起訴案號：臺灣高
雄地方法院檢察署100 年度偵字第220 號），提起上訴，本院判
決如下：
    主  文
上訴駁回。
    事  實
一、伍顯龍與洪進興、洪正豊（起訴書誤載為洪正豐）兄弟均係
    高雄市輪船股份有限公司（下稱高雄輪船公司）之員工，伍
    顯龍因不滿洪進興之工作態度，而與洪進興素有嫌隙。民國
    99年10月2 日23時51分許（起訴書誤載為99年10月3 日凌晨
    0 時30分許），在高雄市○○區○○路10號高雄輪船公司旗
    津渡輪站倉庫內，伍顯龍與洪正豊因洪進興之事而發生口角
    衝突，伍顯龍竟基於傷害之犯意，持高雄輪船公司所有置於
    上開倉庫內之鐵管1 支，朝洪正豊之額頭推打，洪正豊舉起
    右手在額頭前阻擋不及，額頭仍遭鐵管打到，且右手亦遭鐵
    管擦撞，致洪正豊受有右額腫瘀3 ×4 公分及右手擦傷等傷
    害。
二、案經洪正豊訴由高雄市政府警察局鼓山分局移請臺灣高雄地
    方法院檢察署檢察官偵查起訴。
    理  由
壹、證據能力方面：
一、被告伍顯龍及其辯護人雖爭執證人即告訴人洪正豊警詢陳述
    之證據能力。惟查，本案下列所引用以判斷本案犯罪事實之
    證據，並未包含證人洪正豊警詢之陳述，故此部分證據之證
    據能力，爰不予評價論述。
二、按傳聞法則之重要理論依據，在於傳聞證據未經當事人之反
    對詰問予以核實，乃予排斥，惟若當事人已放棄對原供述人
    之反對詰問權，於法院審判時表明同意該等傳聞證據可作為
    證據，基於證據資料愈豐富，愈有助於真實發現之理念，並
    貫徹刑事訴訟法修法加重當事人進行主義之精神，確認當事
    人對於證據能力有處分權之制度，傳聞證據經當事人同意作
    為證據，法院認為適當者，亦得為證據。另當事人於調查證
    據時，對於傳聞證據表示「沒有意見」、「對於證據調查無
    意見」，而未於言詞辯論終結前聲明異議，應視為已有將該
    等傳聞證據採為證據之同意，此刑事訴訟法第159 條之5 定
    有明文。檢察官、被告及辯護人於本院準備程序及審判期日
    ，表示對於全案其餘傳聞證據之證據能力均無意見，且同意
    作為本案之證據（見本院卷第29至30頁、第48頁），依刑事
    訴訟法第159 條之5 之規定，檢察官、被告及辯護人已同意
    本案其餘傳聞證據均有證據能力，本院斟酌該等證據並非非
    法取得，亦無證明力明顯過低之情形，是該等證據，均得採
    為證據。
貳、實體方面：
一、訊據上訴人即被告伍顯龍（下稱被告）矢口否認有何傷害告
    訴人洪正豊（下稱告訴人）之犯行，辯稱：告訴人是自己撞
    到鐵管而受傷，不是伊毆打受傷的云云。經查：
  (一)被告與告訴人及告訴人之哥哥洪進興均係高雄輪船公司之員
    工，被告於99年10月2 日23時51分許，在高雄市○○區○○
    路10號高雄輪船公司旗津渡輪站倉庫內，因洪進興之事，而
    與告訴人發生口角衝突，嗣告訴人於99年10月3 日凌晨0 時
    42分許，前往高雄市立旗津醫院（委託阮綜合醫療社團法人
    阮綜合醫院經營）就診，經診斷受有右額3 ×4 公分腫瘀及
    右手擦傷等傷害，至同日1 時30分許離院等情，業據證人即
    告訴人洪正豊於偵訊及原審審理時證述綦詳（見偵卷第7 頁
    、第14至17頁），核與證人即案發時在場同事李聖斌於警詢
    、偵訊及本院審理時之證述情節相符（見警卷第6 至7 頁，
    偵卷第14頁、第16至17頁，本院卷第49至54頁）；並有高雄
    市立旗津醫院99年10月3 日診斷證明書（見警卷第9 頁）、
    高雄市立旗津醫院100 年5 月13日一百旗阮醫字第051 號函
    檢附告訴人之病歷及受傷照片（見原審易字卷第9 至15頁）
    、案發現場照片（見偵卷第20至21頁）、手機翻拍鐵管照片
    （見偵卷第22頁）、告訴人與證人李聖斌於100 年3 月7 日
    手繪之現場平面圖（見偵卷第23頁）、高雄輪船公司100 年
    3 月17日高輪航字第1000000914號函檢附告訴人與被告之案
    發經過報告（見偵卷第26至28頁）在卷可稽。是此部分之事
    實，均堪以認定。
  (二)證人即告訴人洪正豊於偵訊及原審審理時證稱：案發當時我
    與被告在旗津渡輪站倉庫內，因為我哥哥洪進興的事情發生
    口角，當時我與被告距離約1.5 公尺，被告從我的右手邊跳
    到我的後面，拿起大約173 至175 公分長、重量2 公斤的鐵
    管，然後被告身體稍微往後退到與我面對面的位置，被告雙
    手握住鐵管的中間位置，直接以鐵管上方3 分之2 的位置處
    往前推打我的右額頭一下，我有用右手去擋，我眼鏡都飛出
    去了，我就彎腰撿眼鏡，從倉庫入口離開現場；當時被告持
    鐵管是先打到我額頭，然後再擦撞到我的手等語（見偵卷第
    15頁，原審易字卷第29至32頁）。核與證人李聖斌於警詢及
    偵訊時證稱：本件案發當日因被告酒醉，我用機車載他回旗
    津渡輪站倉庫休息，我在倉庫中上香祭拜時，聽到被告與告
    訴人在倉庫內因為告訴人哥哥的事情發生言語衝突，大聲互
    嗆，後來我聽到告訴人說被告毆打他，我當時有看見鐵管倒
    在告訴人身上，告訴人轉向我說被告拿鐵管毆打他，我就趕
    快將鐵管拿開；當時我在倉庫的佛具前上香，被告跟告訴人
    大概在我右前方的位置，但因中間隔了一些雜物，且堆得蠻
    高的，所以我雖然有聽到被告與告訴人在吵架的聲音，但我
    的視線是看不到他們等語（見警卷第7 頁，偵卷第16頁），
    大致相符。參以告訴人於案發後立即前往高雄市立旗津醫院
    就診之診斷結果，確受有右額3 ×4 公分腫瘀及右手擦傷等
    傷害之情，業如前述，足認告訴人所受前揭傷害，確係遭被
    告持鐵管推打所致無訛。
  (三)被告雖否認有持鐵管毆打告訴人，然關於告訴人係如何受傷
    乙節，被告先於警詢時辯稱：告訴人因酒後進入倉庫，踢到
      油漆伸縮桿，導致警告標語鐵管倒下打中告訴人云云（見
    警卷第2 頁）；於偵訊時改稱：告訴人突然進來倉庫，我就
    聽到「砰」一聲，我回頭一看，看到鐵管當時停置於告訴人
    右肩膀上，告訴人可能踢到鐵管云云（見偵卷第7 至8 頁）
    ；於原審準備程序時再改稱：告訴人受傷，我猜想是告訴人
    趁我回頭時，自己去弄傷的云云（見原審審易卷第15頁）；
    於原審審理時復辯稱：告訴人受傷的部分，是他自己撞倒鐵
    桶上面豎立的鐵管後，鐵管倒下來打到他，當時沒有開燈，
    我不知道他怎麼撞倒的云云（見原審易字卷第22頁）。被告
    雖於警詢時辯稱：告訴人因酒後進入倉庫，踢到油漆伸縮桿
    ，導致警告標語鐵管倒下打中告訴人云云，然告訴人否認當
    時有喝酒（見原審易字卷第25頁），證人李聖斌亦證稱告訴
    人當時是清醒的（見本院卷第52頁），足認被告上開辯詞顯
    非實在。另關於告訴人係如何受傷乙節，被告於警詢、偵訊
    、原審準備程序及原審審理時，所述情節均不一致，已如上
    述，是被告前後所述情節未盡相符，則其上開辯解是否屬實
    ，實非無疑。
  (四)原審於100 年6 月7 日勘驗告訴人偵查中所提出之監視錄影
    光碟，勘驗結果為：「(一)一名身著紅色短袖上衣、深色長褲
    之男子（下稱A 男）於監視器畫面顯示時間2010年10月2 日
    23時50分33秒推開畫面右上角之鐵柵門，其後跟著一名身著
    藍色短袖上衣、卡其色五分褲之男子（下稱B 男），A 男先
    行往畫面左下角走去離開畫面，B 男則在關好鐵柵門後，也
    往畫面左下角走去，並於監視器畫面23時50分47秒離開畫面
    ；(二)一名頭戴白色棒球帽、身著紅色短袖、領口滾白邊之上
    衣、深色長褲男子（下稱C 男）於監視器畫面顯示時間23時
    52分50秒自畫面左下角出現，並以其右手指尖摸著頭部右側
    靠近前額處，之後放下右手，前往畫面右上角將鐵柵門拉開
    ，接著又以右手摸一下臉部右側眉骨處，再將右手放下，看
    一下右手手掌，其後即往畫面下方走去，之後再以右手摸一
    下臉部右側眉骨處，再往畫面左側走去，離開畫面。」有原
    審100 年6 月7 日勘驗筆錄在卷可稽（見原審易字卷第32頁
    ）。而上開監視錄影畫面A 男為被告、B 男為證人李聖斌、
    C 男為告訴人等節，業據被告及告訴人於原審審理時供陳在
    卷（見原審易字卷第32至33頁），且證人即告訴人洪正豊證
    稱：我出現於監視錄影畫面時，是要去開門讓乘客下船，當
    時我遭被告毆打的事情已經發生等語（見原審易字卷第33頁
    ），足認本件案發時間係為99年10月2 日23時51分許，起訴
    書犯罪事實欄載述本件案發時間為99年10月3 日凌晨0 時30
    分許，尚有誤會。由上開勘驗結果，亦可認定案發當時，被
    告與告訴人均身處高雄輪船公司旗津渡輪站倉庫內，嗣告訴
    人於案發後離開上開倉庫時，有以右手摸其右側眉骨處，並
    檢視其右手手掌。參以告訴人所受傷害係右額腫瘀3 ×4 公
    分及右手擦傷，已如前述，準此，益徵告訴人係身處上開倉
    庫內之際，遭被告持鐵管推打致傷後，始於離開倉庫時撫摸
    檢視其所受前揭傷害，甚為明灼。
  (五)證人李聖斌雖於本院審理時證稱：當天晚上被告有喝酒，有
    五、六分的醉意，我也有喝一點，但沒有喝醉，告訴人應該
    是清醒的。我送被告回到站上休息室之後，就去上香，我有
    聽到被告與告訴人因為告訴人哥哥洪進興的事情發生爭執，
    我有聽到告訴人說被告打他，但是因為我上香的地方與他們
    發生爭執的地方，有4 捆繩子阻礙我的視線，我繞過去看告
    訴人，有看到一支鐵管倒在告訴人身上，告訴人的眼鏡歪掉
    ，我就趨前把告訴人身上的鐵管放在地上。我聽到告訴人被
    東西打到的時候，並沒有注意看到被告是否有坐在椅子上休
    息，我趨前去扶告訴人的時候，我僅能確認告訴人站立的位
    置，不能確定被告的位置，當時休息室內除了我們3 人外，
    並無其他人在場等語（見本院卷第49至54頁）。然除其證稱
    ：案發當日伊載送酒醉之被告回渡輪站倉庫休息，伊在倉庫
    中上香時聽見被告與告訴人發生言語衝突，伊有聽見告訴人
    說被告毆打他，伊看見鐵管倒在告訴人身上，伊就將鐵管拿
    開，伊上香的位置與被告及告訴人的位置中間隔了一些雜物
    ，所以伊雖然有聽到2 人吵架的聲音，但伊的視線是看不到
    他們等語，與其於警詢、偵訊時之證述情節相符，已如前述
    外，其另證稱：伊趨前去扶告訴人的時候，僅能確認告訴人
    的位置，不能確定被告的位置等語，則無從為被告有利或不
    利之認定，附此敘明。
  (六)綜上所述，被告上開所辯均係事後卸責之詞，不足採信，本
    件事證已臻明確，被告犯行洵堪認定，應予依法論科。
二、核被告所為，係犯刑法第277 條第1 項之普通傷害罪。原審
    以被告罪證明確，因而依刑法第277 條第1 項、第41條第1
    項前段、刑法施行法第1 條之1 等規定，並審酌被告因言語
    糾紛，竟持鐵管推打告訴人，致告訴人受有前揭傷害，及被
    告犯罪之動機、手段、告訴人所受傷害程度等一切情狀，因
    而量處被告拘役20日，並諭知以新臺幣1 千元折算1 日之易
    科罰金折算標準。經核原判決認事用法均無違誤，量刑亦稱
    允當，被告上訴意旨否認犯罪，而指摘原判決不當，為無理
    由，應予駁回。
據上論結，應依刑事訴訟法第368 條，判決如主文。
本案經檢察官劉玲興到庭執行職務。
中    華    民    國  100     年    10    月    14    日
                    刑事第六庭  審判長法  官  翁慶珍
                                      法  官  石家禎
                                      法  官  孫啟強
以上正本證明與原本無異。
不得上訴。
中    華    民    國   100    年    10    月    14    日
                                      書記官  劉鴻瑛
附錄本判決論罪科刑法條：
刑法第277條：
傷害人之身體或健康者，處 3 年以下有期徒刑、拘役或 1 千元
以下罰金。
犯前項之罪因而致人於死者，處無期徒刑或 7 年以上有期徒刑
；致重傷者，處3 年以上10 年以下有期徒刑。